臺灣士林地方法院刑事判決　　　　　　　100年度易字第471號
公　訴　人　臺灣士林地方法院檢察署檢察官
被　　　告　徐秀美
上列被告因詐欺案件，經檢察官提起公訴（100 年度偵字第3990
號），本院判決如下：
    主  文
徐秀美幫助意圖為自己不法之所有，以詐術使人將本人之物交付
，處有期徒刑伍月，如易科罰金，以新臺幣壹仟元折算壹日。
    事  實
一、徐秀美明知申請帳戶使用係輕而易舉之事，一般人無故取得
    他人金融帳戶使用之行徑常與財產犯罪密切相關，而可預見
    將自己所申設金融機構帳戶之提款卡及對應密碼提供予他人
    使用，將遭他人利用供作為人頭帳戶，藉以幫助詐欺集團詐
    騙他人財物使用，竟仍基於幫助他人詐欺取財之不確定故意
    ，於民國100 年1 月7 日至同年月14日間某日，在不詳地點
    ，將其所申設、台新國際商業銀行（以下簡稱台新銀行）延
    平分行帳號00000000000000號帳戶（以下簡稱系爭帳戶）之
    提款卡及密碼交付真實姓名年籍不詳之詐欺集團成年成員使
    用。嗣該詐欺集團成員取得系爭帳戶之存摺、提款卡及密碼
    後，即共同基於意圖為自己或第三人不法所有之犯意聯絡，
    於100 年1 月14日晚間7 時11分許，先由某真實姓名年籍不
    詳之詐騙集團成年成員致電予羅惠祺，向其詐稱係奇摩拍賣
    網站之帳務人員，因羅惠祺先前網路購物時，作業人員疏忽
    造成訂單有12期扣款金額，須依指示至ATM 自動櫃員機前操
    作取消分期付款功能云云，致羅惠祺陷於錯誤，依指示於同
    日晚間8 時許，在高雄市苓雅區○○○路66號全家便利商店
    內之自動櫃員提款機提款後，先後於同日8 時41分08秒、8
    時43分57秒、8 時46分39秒，將前揭領得之現金存入系爭帳
    戶，每次存入現金新臺幣（下同）5 萬元，共計存入15萬元
    ，其中10萬元旋由該詐欺集團成年成員提領而出，嗣經羅惠
    祺隨即於同日晚間9 時許驚覺受騙而報警循線查獲，羅惠祺
    並領回系爭帳戶剩餘之5 萬元。
二、案經羅惠祺訴由臺北市政府警察局大同分局報告臺灣士林地
    方法院檢察署檢察官偵查起訴。
    理  由
一、證據能力部分：
    按被告以外之人於審判外之言詞或書面陳述，除法律有規定
    者外，不得作為證據。刑事訴訟法第159 條第1 項定有明文
    ；次按被告以外之人於審判外之陳述，雖不符前4 條之規定
    ，而經當事人於審判程序同意做為證據，法院審酌該言詞陳
    述或書面陳述作成時之情況，認為適當者，亦得為證據。當
    事人、代理人或辯護人於法院調查證據時，知有刑事訴訟法
    第159 條第1 項不得為證據之情形，而未於言詞辯論終結前
    聲明異議者，視為有前項之同意，同法第159 條之5 亦規定
    甚明。經查，本院以下認定犯罪事實所憑之證據，檢察官及
    被告均對該等證據之證據能力表示不爭執，且未於本院言詞
    辯論終結前聲明異議，本院審酌該等言詞或書面陳述作成之
    情況，並無非出於任意性或不正取供，或違法或不當情事，
    且客觀上亦無不可信之情況，堪認為適當，依刑事訴訟法第
    159 條之5 第2 項規定，均得作為證據，合先敘明。
二、訊據被告徐秀美固坦承系爭帳戶為其所申辦乙情，惟矢口否
    認有何幫助詐欺之犯行，辯稱：系爭帳戶是我95年間因從事
    清潔工作，有薪資轉帳之需要而申辦的，97年間離職後到10
    0 年1 月7 日間就很少使用，後來好像有遺失1 次，100 年
    1 月7 日當天我到台新銀行延平分行去補發提款卡，想看看
    剩下多少錢，當天我重設密碼並從系爭帳戶提領了700 元後
    ，卡片、存摺我就帶回家了，後來到同年月18日上午，我突
    然找不到系爭帳戶之存摺及提款卡，就到警局去掛遺失，系
    爭帳戶的存摺、提款卡及密碼確實是遺失的云云。經查：
  (一)系爭帳戶為被告所開設，被告並取得提款卡及密碼加以使用
    之事實，除據被告坦認在卷外（本院卷第10頁背面），並有
    被告系爭帳戶存摺影本1 紙、台新國際商業銀行100 年2 月
    21日台新作文字第10002692號函及所檢附之被告系爭帳戶開
    戶資料與資金往來明細各1 份（偵卷第11頁、第16頁至第26
    頁）在卷可憑，首堪認定屬實。
  (二)又不詳之詐騙集團成員於100 年1 月14日晚間7 時11分許，
    撥打告訴人羅惠祺之電話，向其詐稱其於奇摩拍賣網站網路
    購物時，因作業人員疏忽設定為分期付款，造成訂單有12期
    扣款金額，須依指示至ATM 自動櫃員機前操作取消分期付款
    功能云云，以此方式向告訴人羅惠祺施以詐術，致其陷於錯
    誤，先於高雄市苓雅區○○○路66號全家便利商店內之台新
    銀行自動櫃員提款機提款15萬元後，再分別於同日8 時41分
    08秒、8 時43分57秒、8 時46分39秒，分別以現金存款之方
    式，每次存入5 萬元至系爭帳戶，共計存入15萬元，後旋遭
    不詳之詐騙集團成年成員於同日8 時55分許前往提領其中10
    萬元，系爭帳戶所餘之5 萬元則由告訴人羅惠祺領回等情，
    業據證人即告訴人羅惠祺於警詢、本院審理中證述明確（偵
    卷第12頁至第14頁、本院卷第30頁至第32頁背面），復有台
    新銀行100 年1 月14日自動櫃員機交易明細表3 紙、台新國
    際商業銀行100 年2 月21日台新作文字第10002692號函及所
    檢附之被告開戶資料與資金往來明細1 份（偵卷第15頁、第
    16 頁 至第26頁）在卷可憑，應甚明確而堪以認定，足認被
    告所有系爭帳戶確有供詐欺集團作為實施詐欺犯行之用無訛
    。
  (三)被告雖否認有將系爭帳戶之提款卡及密碼交付予他人使用之
    行為，並辯稱：我在100 年1 月7 日去補發提款卡之後，就
    將提款卡、存摺都帶回家，後來因為我常常丟東西，同年月
    18日我又找不到系爭帳戶的提款卡及存摺，我就向警局報案
    ，系爭帳戶之存摺、提款卡確實是遺失了云云。然查：
  1.參酌卷附系爭帳戶之存款存摺往來明細查詢一覽表（偵卷第
    16頁至第26頁）可知，被告申辦系爭帳戶後，自98年1 月1
    日起至10年1 月6 日間系爭帳戶均無存、提款之使用紀錄，
    迄100 年1 月7 日被告自系爭帳戶提款700 元後，系爭帳戶
    餘額僅50元，由此客觀事態，核與一般提供帳戶予詐騙集團
    之成員，系爭帳戶餘額及使用頻率均低之經驗法則相符。
  2.而本件被告於100 年1 月7 日至台新銀行延平分行申請就系
    爭帳戶之提款卡換發為VISA晶片金融卡，又於同年1 月13日
    以客服語音方式向台新銀行掛失系爭帳戶之提款卡，復於翌
    日即同年1 月14日因尋獲親至台新銀行而取消VISA晶片金融
    卡掛失止付乙情，有台新國際商業銀行100 年12月8 日台新
    作文字第10021601號函及所檢附被告於100 年1 月7 日、10
    0 年1 月14日辦理業務之申請書1 份、本院100 年12月20日
    公務電話紀錄1 紙在卷可憑（本院卷第15頁至第19頁），應
    可認定屬實。則由上揭資料所示，被告於100 年1 月13日雖
    曾向台新銀行申請掛失止付，惟其旋即於翌日即表示取消，
    可見被告明知系爭帳戶之提款卡在100 年1 月14日仍未遺失
    ，則被告辯稱在100 年1 月7 日至18日間，系爭帳戶之提款
    卡及存摺遺失云云，顯屬不實。且金融存摺、提款卡事關存
    款人個人財產權益之保障，倘有不明之金錢來源，甚而攸關
    個人法律上之責任，其專有性甚高，一般人均有妥為保管防
    阻他人任意使用之認識，此為吾人依一般生活認知所易於體
    察之常識，亦當為被告所能認識，倘被告於100 年1 月13日
    已知檢查系爭帳戶之存摺、提款卡是否遺失，又於翌日因尋
    獲而親至台新銀行取消掛失作業，則當知應謹慎妥為存放系
    爭帳戶之提款卡，又豈會於同日再度遺失，致系爭帳戶為詐
    欺集團所用？綜上各情，顯見被告所辯悖於常情，難以憑採
    。
  3.況被告於100 年1 月14日上午甫至台新銀行辦理消取掛失止
    付之業務，而告訴人羅惠祺旋於當日晚間7 時許即接獲不明
    詐騙集團成員之來電，且在告訴人羅惠祺匯款之後數分鐘內
    ，系爭帳戶旋即有跨行提款之紀錄乙節，亦有前揭系爭帳戶
    之資金往來明細查詢一覽表附卷可佐（偵卷第26頁），而本
    件系爭帳戶之提款卡為被告於100 年1 月7 日向台新商業銀
    行申請補發，被告並於當日操作自動櫃員機重新設定密碼，
    業據被告自承在卷（本院卷第11頁背面），並有台新國際商
    業銀行100 年12月8 日台新作文字第10021601號函及所檢附
    被告於100 年1 月7 日辦理業務之申請書1 份在卷可憑（本
    院卷第15頁、第18頁），是系爭帳戶之提款卡既為被告重新
    申辦，被告又自承其應未將系爭帳戶提款卡之密碼記載於提
    款卡之上，其密碼又非被告之生日或身份證字號等情（本院
    卷第10頁背面），則系爭帳戶提款卡之密碼，既非可由被告
    個人資料猜測而得之號碼，則若非被告提供系爭帳戶之提款
    卡及密碼予他人使用，何以他人能順利使用系爭帳戶供匯款
    、提領之用？又本件不詳詐騙集團成員既係利用系爭帳戶作
    為收取騙得款項之工具，則若非被告所提供，使該詐騙集團
    能據以確實掌控系爭帳戶之使用，衡情該詐騙集團實無可能
    選擇此一隨時可能遭原帳戶所有人掛失而無法使用之系爭帳
    戶，作為收取款項之用，否則，倘該集團已實行詐欺犯行而
    未及提領詐得款項前，系爭帳戶所有人已先行將帳戶掛失或
    將帳戶內之款項提領一空，該集團豈非徒勞無功、一無所獲
    ？綜上，足徵系爭帳戶之提款卡及密碼，確係被告交付予他
    人使用無疑。
  4.綜上，被告既無法合理解釋系爭帳戶之提款卡及密碼何以會
    一併遺失，又何以他人能夠知悉其設定之密碼進而使用系爭
    帳戶，實足以認定被告確實有將系爭帳戶提供與他人使用，
    是被告其後對系爭帳戶始會不聞不問，更因如此，該他人及
    所屬詐欺集團成員，方能毫無顧忌的作為實施詐欺行為收取
    款項之用。是被告前揭所辯顯為卸責之詞，不足採信。
  (四)至被告雖辯稱其並非提領告訴人匯入系爭帳戶款項之人云云
    。惟查，雖前往提領款項之人確非被告乙節屬實，有100 年
    1 月14日台新國際商業銀行中壢分行自動櫃員機監視器錄影
    光碟1 片及本院100 年12月16日勘驗筆錄1 份在卷可憑（本
    院卷第24頁），然此亦無礙於本院前揭認定，而難以之為對
    被告有利之證據。被告雖又辯稱其於本件案發後其有立刻至
    警局報案，並向台新國際商業銀行表示放棄系爭帳戶內非其
    所有之款項云云，然此亦與被告前揭犯行之認定無涉。
  (五)按刑法上之故意犯，可分為直接故意與不確定故意，所謂不
    確定故意即指行為人對於構成犯罪之事實，預見其發生而其
    發生並不違反其本意。刑法第13條第2 項定有明文。而銀行
    存款帳戶，係供使用人作為存款、提款、匯款或轉帳之工具
    ，一般人在正常情況下，均得自行向銀行申請開立存款帳戶
    ，領取帳戶金融卡使用，並無任何特定身分之限制，苟非意
    在將該存款帳戶作為犯罪之不法目的或掩飾真實身分，實無
    蒐集他人存款帳戶金融卡之必要。且近來以各種理由，撥打
    電話至一般民眾行動電話或住家，佯稱退稅、欠款、查詢帳
    戶，或如同本案於網路上刊登拍賣訊息供人下標等方式詐欺
    取財之犯罪類型層出不窮，而該等犯罪，多數均利用人頭帳
    戶作為出入帳戶，已經媒體廣為披載，被告係成年之人，對
    此應知之甚詳，其卻仍對此一可能之危害莫不關心，竟仍將
    系爭帳戶交付不詳人士使用，致使系爭帳戶終被利用為犯詐
    欺取財罪之出入帳戶使用，此當為被告所能預見，且其發生
    並未違反被告本意，是被告有幫助不法之徒利用其帳戶犯詐
    欺取財罪之不確定故意。本件雖因被告否認犯行，以致無法
    確知其實際交付時間、地點及對象，惟依前揭所述應可推知
    是在被告最後一次領款（即100 年1 月7 日）至該詐騙集團
    初次用以詐騙被害人（即同年1 月14日）此期間，地點則在
    不詳處所，交付予詐騙集團之成年成員甚明。
  (六)綜上所述，被告前揭否認犯罪之辯解，核屬臨訟飾卸之詞，
    不足採信，其上開幫助詐欺犯行堪予認定，應依法論科。
三、按刑法上之幫助犯，係對於犯罪與正犯有共同之認識，而以
    幫助之意思，對於正犯資以助力，而未參與實施犯罪之行為
    者而言（最高法院75年度臺上字第1509號、88年度臺上字第
    1270號判決意旨參照）。是如未參與實施犯罪構成要件之行
    為，且係出於幫助之意思提供助力，即屬幫助犯，而非共同
    正犯。本件被告提供所有系爭帳戶提款卡及密碼，所實施者
    並非構成要件之行為，僅係與以詐騙集團助力，使之易於實
    施上開詐欺取財犯行，核屬幫助犯；又因該他人及所屬詐騙
    集團成員所為係犯詐欺取財罪，是核被告所為，係犯刑法第
    第339 條第1 項之詐欺取財罪。被告幫助他人犯罪，為刑法
    第30條第1 項之幫助犯，爰依同條第2 項規定減輕其刑。爰
    審酌被告將系爭帳戶任意交予他人詐騙財物，造成犯罪偵查
    困難，致使此類犯罪手法層出不窮，嚴重危害交易秩序與社
    會治安，及告訴人羅惠祺遭詐騙金額共為10萬元，其所受損
    害非輕，被告犯罪後仍飾詞卸責否認犯行，且未與告訴人羅
    惠祺達成和解，難認犯後有何悔意之態度等一切情狀，量處
    如主文所示之刑，並諭知易科罰金之折算標準，以資懲儆。
據上論斷，應依刑事訴訟法第299 條第1 項前段，刑法第30條第
1 項、第2 項、第339 條第1 項、第41條第1 項前段，刑法施行
法第1 條之1 第1 項前段、第2 項，判決如主文。
本案經檢察官鄭嘉欣到庭執行職務
中    華    民    國   100    年    12    月    29    日
                  刑事第五庭審判長法  官  雷雯華
                                  法  官  李冠宜
                                  法  官  李郁屏
以上正本證明與原本無異。
如不服本判決應於收受送達後10日內向本院提出上訴書狀，並應
敘述具體理由。其未敘述上訴理由者，應於上訴期間屆滿後20日
內向本院補提理由書( 均須按他造當事人之人數附繕本)「 切勿
逕送上級法院」。
                                  書記官  阮弘毅
中    華    民    國   100    年    12    月    30    日
附錄本案論罪科刑法條全文：
刑法第339條第1項
意圖為自己或第三人不法之所有，以詐術使人將本人或第三人之
物交付者，處五年以下有期徒刑、拘役或科或併科一千元以下罰
金。